臺灣臺南地方法院行政訴訟判決
                                      109年度交字第148號
原      告  吳杰    
被      告  臺南市政府交通局

代  表  人  王銘德  
上列當事人間交通裁決事件，原告不服被告民國109年8月24日南
市交裁字第78-SX0000000號裁決，提起行政訴訟，本院判決如下
：    
    主  文
一、原告之訴駁回。
二、訴訟費用新臺幣300元由原告負擔。
    事實及理由
壹、程序方面：本件因係原告不服被告所為道路交通管理處罰條
    例第8條之裁決而提起之撤銷訴訟，屬行政訴訟法第237條之
    1第1項第1款所稱交通裁決事件，應適用交通裁決事件訴訟
    程序，且本件事證明確，爰依同法第237條之7規定，不經言
    詞辯論，逕行裁判。
貳、實體方面：
一、事實概要：原告於109年5月14日17時40分許，駕駛車牌號碼
    000-000號普通重型機車，行經臺南市東區東寧路與長榮路
    口（北往南），因有駕車行經有燈光號誌管制之交岔路口闖
    紅燈（東寧路迴轉）行為，經臺南市政府警察局第一分局東
    寧派出所員警製單舉發。嗣原告向被告提出申訴，被告請舉
    發單位調查結果，仍認原告有前揭違規行為，遂於109年8月
    24日以其違規事證明確，依道路交通管理處罰條例第53條第
    1項及第63條第1項第3款規定，裁處罰鍰新臺幣1,800元，並
    記違規點數3點。原告不服，遂提起本訴訟。
二、原告起訴主張略以：
  ㈠原告於民國109年5月14日17時40分，在長榮路西側之機車停
    等區，待全部汽機車都停止後，才迴轉至同路段東側，有臺
    南市政府警察局第一分局109年7月27日南市警一交字第1090
    366286號函內附之違規相片，足資證明。原告是同路段迴轉
    ，不是從東寧路闖紅燈左右轉。甲證2之臺南市政府警察局
    第一分局東寧派出所的違規照片中亦標註（紅燈迴轉）。依
    交通部82年4月22日交路字第009811號函釋很清楚說明原告
    並沒有闖紅燈的意圖，實際上也沒有闖紅燈，原告僅在斑馬
    線前迴轉，並沒有穿越路口至銜接路段等語。
  ㈡並聲明：原處分撤銷。
三、被告答辯則以：
  ㈠原告於109年5月14日17時40分許，駕駛車牌號碼000-000號普
    通重型機車，行經臺南市東區東寧路與長榮路口（北往南）
    ，行經有燈光號誌管制之交岔路口闖紅燈（東寧路迴轉），
    經警製單舉發，違規事證明確，被告乃據此裁處原告罰鍰1,
    800元，並記違規點數3點，揆諸首揭規定，並無不合，應予
    維持。
  ㈡本案經審視舉發單位錄影採證光碟畫面（影像檔名稱：2020_
    0514_173733_013）：
  (1)影片時間2020/05/1417：39：55系爭違規路口長榮路3段雙
     向號誌為亮紅燈，原告駕駛系爭車輛出現於畫面右下角，
     由北往南行駛於長榮路3段上，尚未通過路口停止線。
  (2)影片時間2020/05/1417：39：56-17：39：59系爭違規路口
     長榮路3段雙向號誌持續亮紅燈，原告駕駛系爭車輛自畫面
     右側繼續由北往南行駛，穿越路口停止線後，向左迴轉至
     長榮路3段北向車道，遭站立於路口執行勤務之員警以警用
     指揮棒指揮原告靠邊停車。上開畫面有舉發單位檢附錄影
     採證光碟（1片）可稽（如乙證3）。
  ㈢按道路交通標誌標線號誌設置規則第170條明定停止線，用以
    指示行駛車輛停止之界限，車輛停止時，其前懸部分不得伸
    越該線。又按交通部82年4月22日交路字第009811號函示：
    「一、有關『闖紅燈』行為之認定，於『道路交通管理處罰條
    例』中並未見相關之解釋。另依『道路交通標誌標線號誌設置
    規則』第170條第1項『停止線用以指示行駛車輛停止之界限，
    車輛停止時，其前懸部分不得伸越該線。』及同規則第206條
    第1項第5款『車輛面對圓形紅燈表示禁止通行，不得超越停
    止線或進入路口。』若據此認定超越停止線即為闖紅燈，則
    一般大眾恐難以接受，亦非『道路交通管理處罰條例』當初立
    法精神。二、為促使駕駛人回歸於對標線之認知，同時兼顧
    執法技術層面與大眾接受程度，茲將面對圓形紅燈時超越停
    止線或闖紅燈之認定敘述如后提供參考：（一）車輛面對圓
    形紅燈時仍逕予穿越路口至銜接路段，含左轉、直行、『迴
    轉』及右轉（依箭頭綠燈允許行駛者除外）即視為闖紅燈之
    行為。（二）有繪設路口範圍者：車輛無視於紅燈警示，有
    穿越路口之意圖，而車身已伸入路口範圍亦視同闖紅燈；若
    僅伸越停止線而未達路口範圍者，則視為不遵守標線指示。
    （可以處罰條例第60條第3項之規定處分之）（三）無繪設
    路口範圍者：以車輛無視於紅燈號誌，而有穿越路口之企圖
    ，其車身並已伸越停止線並足以妨害其他方向人（若有行人
    穿越道）、車通行者亦以闖紅燈論處；若僅車身伸越停止線
    則以不遵守標線指示視之。（四）目前交岔路口已繪設網狀
    黃線區者暫以該範圍視作路口，未繪設者請公路主管機關依
    內政部警政署65年2月16日警署交字第00249號函之規定（如
    附件）視路況車況繪設路口範圍。……。」。上開函釋係交通
    部基於職權，為執行管理道路交通安全相關法令之規定，對
    於闖紅燈之採證疑義所為必要之釋示，以協助下級機關或所
    屬公務員行使職權時，得為依循之解釋性行政規則，被告自
    得予以援用。再觀諸處罰條例第53條於94年12月28日修正增
    列第2項紅燈右轉處罰規定，其立法理由揭示：「汽車紅燈
    右轉之違規行為，其嚴重性未若闖紅燈直行、左轉彎或迴轉
    者，爰將紅燈右轉之行為另規定於第2項，並另為罰則之規
    定」，細繹本條立法理由，乃就不遵守紅燈號誌停車之違規
    車輛，對於交通所生衝擊程度，區別其處罰效果。亦即闖紅
    燈直行、左轉或「迴轉」者，因極容易與其他行向之車輛發
    生搶道、垂直交錯或碰撞之危險，顯嚴重影響其他行向路權
    人、車之行進安全，故處罰效果較重。本案原告駕駛系爭車
    輛行至系爭違規路口遇紅燈未依規定停等，穿越路口停止線
    後迴轉行為，明顯危及東寧路口由東向西而右轉長榮路其他
    方向來車，以及欲穿越長榮路北側行人穿越道上行人之行進
    及安全，揆諸上開說明，已構成闖紅燈處罰要件至明。綜上
    ，原告之訴顯無理由，謹請予以駁回，以維法制等語。
  ㈣並聲明：原告之訴駁回。
四、本件爭點：原告於前開時地之駕車行為是否構成道路交通管
    理處罰條例第53條第1項「駕車行經有燈光號誌管制之交岔
    路口闖紅燈」的違規行為？
五、本院之判斷：
  ㈠本件前揭事實概要，除上列爭點外，業經兩造各自陳述在卷
    ，並有原告及被告提出如附表所示之證據資料在卷可查（本
    院卷第15-17、77-96頁），堪認屬實。　　
  ㈡原告客觀上確實有駕車行經有燈光號誌管制之交岔路口闖紅
    燈之違規行為：
  1、應適用的法令：
 (1)道路交通管理處罰條例第4條第2項、第53條第1項、第63條
    第1項第3款。
 (2)道路交通安全規則第102條第1項第1款。
 (3)道路標誌標線號誌設置規則第170條第1項、第206條第5款。
  2、按道路交通管理處罰條例第53條之立法理由：「汽車紅燈
     右轉之違規行認，其嚴重性未若闖紅燈直行、左轉彎或迴
     轉者，爰將紅燈右轉之行為另規定於第2項，並另為罰則之
     規定。」，可知該條第1項所謂「闖紅燈」之行為，係指行
     車管制號誌已顯示圓形紅燈，仍超越停止線或進入路口，
     包含直行、轉彎或迴轉者而言，惟因紅燈右轉之違規嚴重
     性較屬輕微，乃於第2項另定有不同罰則，交通部82年4月2
     2日交路字第009811號函釋，亦同此旨。
  3、經本院勘驗被告機關所提供之違規採證光碟內容，原告於1
     09年5月14日17時39分55秒至17時40分許，駕駛車牌號碼00
     0-000號普通重型機車，行經臺南市東區東寧路與長榮路口
     （北往南）時，長榮路3段雙向號誌均顯示為紅燈，而原告
     仍為迴轉行為，為原告所自承，並有舉發違反道路交通管
     理事件通知單在卷可證。復經本院檢視採證照片2張，亦可
     見原告係於系爭路口超越停止線後，向左行駛於人行斑馬
     線上迴轉，依前揭說明，原告之紅燈迴轉行為確實構成道
     路交通管理處罰條例第53條第1項所稱之「闖紅燈」無訛。
  4、綜上所述，被告以原告有「駕車行經燈光號誌管制之交岔
     路口闖紅燈」之違規行為，而依道路交通管理處罰條例第5
     3條第1項、第63條第1項第3款規定，裁處原告罰鍰1,800元
     ，並記違規點數3點，於法並無不合，原告訴請撤銷原處分
     為無理由，應予駁回。
六、本件判決基礎已經明確，兩造其餘之攻擊防禦方法及訴訟資
    料經本院斟酌後，核與判決結果不生影響，無一一論述的必
    要，併予說明。
七、本件第一審裁判費為300元，應由敗訴之原告負擔，爰確定
    第一審訴訟費用額如主文第2項所示。
八、據上論結，本件原告之訴為無理由，依行政訴訟法第237條
    之8第1項、第98條第1項前段，判決如主文。　 　　　　　
中　　華　　民　　國　　110 　年　　6 　　月　　11　　日
                  行政訴訟庭　法　官　黃聖涵
上為正本係照原本作成。
如不服本判決，應於判決送達後20日內，向本院提出上訴狀並表
明上訴理由（原判決所違背之法令及其具體內容或依訴訟資料可
認為原判決有違背法令的具體事實），其未載明上訴理由者，應
於提出上訴後20日內向本院補提理由書（上訴狀及上訴理由書均
須按他造人數附繕本，如未按期補提上訴理由書，則逕予駁回上
訴），並應繳納上訴裁判費新臺幣750元。
中　　華　　民　　國　　110 　年　　6 　　月　　11　　日
                              書記官　謝明達

附表：
證據編號        證據名稱或內容 所附卷宗   頁碼 甲證1 臺南市政府交通局109 年8 月24日南市交裁字第78-SX0000000號違反道路交通管理事件裁決書影本1 份  本院卷 第15頁 甲證2 舉發照片2張  本院卷 第17頁 乙證1 臺南市政府警察局第一分局109年5 月14日南市警交字第SX0000000 號舉發違反道路交通管理事件通知單影本1份  本院卷 第77頁 乙證2 臺南市政府交通局109 年8 月24日南市交裁字第78-SX0000000號違反道路交通管理事件裁決書及送達證書影本各1份  本院卷 第79至80頁 乙證3 臺南市政府警察局第一分局109年7 月27日南市警一交字第1090366286號函檢附舉發單位員警舉發交通違規申訴案件簽辯報告表1 份、民眾檢舉錄影採證光碟1片、違規採證照片2 張及違規行駛路線圖1張  本院卷 第81至87頁 乙證4 機車駕駛人基本資料1份  本院卷 第89頁